臺灣高等法院民事判決　　　　　　　　 94年度保險上字第5號
上　訴　人　國華產物保險股份有限公司
法定代理人　王錦標
訴訟代理人　許瑞祥
被 上訴 人　Goltens Singapore Pte Ltd.
法定代理人　Per A Schoyen
訴訟代理人　陳　長律師
複 代理 人　簡靖芬律師
上列當事人間給付擔保金事件，上訴人對於中華民國93年12月3
日臺灣臺北地方法院93年度保險字第38號第一審判決提起上訴，
本院於94年11月22日言詞辯論終結，判決如下：
    主  文
上訴駁回。
第二審訴訟費用由上訴人負擔。
    事實及理由
一、被上訴人主張：訴外人道南船務代理股份有限公司（Everet
    t Shipping Agencies Ltd.，下稱道南公司）於民國91年5
    月間與被上訴人訂約，委請被上訴人修繕Triumph Mumbai輪
    （下稱系爭船舶）。詎被上訴人依約完成系爭船舶之修繕工
    作，並於91年8月3日交付船舶後，Everett未依約給付全部
    修繕費用，計有美金88,000元及新加坡幣139,053.3元未給
    付。因上訴人曾於91年6月20日出具擔保書（下稱系爭擔保
    書）予被上訴人，保證就系爭船舶因修繕所生之費用，被上
    訴人若於系爭船舶完修交付後30日內未獲清償給付，則於美
    金88,000元之範圍內，由上訴人負清償之責。被上訴人遂於
    系爭船舶完修交付後一個多月即91年9月9日去函上訴人，請
    其依前揭擔保書履行清償責任，上訴人竟置之不理，爰依法
    提起本訴請求上訴人應給付被上訴人美金88,000元，及自91
    年9月9日起至清償日止，按週年利率5％計算之遲延利息，
    並願供擔保請准宣告假執行（原審為被上訴人勝訴之判決，
    上訴人不服，提起本件上訴）。並聲明：上訴駁回。
二、上訴人則以：上訴人否認系爭擔保書之真正，又系爭擔保書
    係上訴人公司經理王祥生為解決客戶困難而傳真予道南公司
    ，但該擔保書僅為一草擬文件，用以詢問修船廠該格式內容
    是否可行，惟傳真擔保書草稿後，道南公司甚或修船廠均未
    通知或要求寄出正式之擔保書，準此，系爭擔保書因保戶提
    供相對保證書之程序未完成，屬草稿階段，並未經上訴人公
    司以擔保之意思確認並正式寄出文件正本，故該草稿文件之
    傳真本尚不生任何效力。就美金88,000元及新加坡幣139,05
    3.3元之修船費用，均予否認。縱該擔保書為真正，該擔保
    責任發生之前提為「被上訴人未於系爭船舶完修交付後三十
    日內獲清償給付」，依舉證責任分配原則，被上訴人對該有
    利於已之事實，亦應負舉證責任云云，資為抗辯。並聲明：
    (一)原判決廢棄。(二)被上訴人在第一審之訴及假執行之聲請均
    駁回。(三)如受不利判決，願供擔保免為假執行。
三、查系爭擔保書係由上訴人公司王祥生經理簽字傳真予道南公
    司，其上並載明：「WE,THE JULL UNDERWRITERS OF M.V.
    "TRIUM PH  MUMBAI".HEREBY CONFTRM TO REIMBURSE YOU,
    SUBJECT TO THE WHOLE REPAIRS WORK COMPLETED AND IN
    GOOD ORDER,THE REPAIRS COST UP TO/LIMIT TO USD88,000
    （US DOLLARS EIGHTY EIGHT THOUSAND ONLY）WHEN THE
    SHIPOWNERS CAN NOT EFFECT THE PAYMENT WITHIN 30 DAYS
    AFTER THE SHIP DELIVERY TO THE SHIPOWNERS.」等語（原
    審卷第37頁），為上訴人所不爭執（原審卷第94頁），堪信
    為真實。
四、兩造爭執系爭擔保書之真正、效力以及系爭擔保書所擔保之
    修船費用債權是否存在，茲分述如下：
  (一)被上訴人為依新加坡法律設立之法人，與我國籍之上訴人公
    司，就上訴人是否曾出具擔保書，擔保道南公司於被上訴人
    處修船費用發生爭議，具有涉外因素，屬於法律行為發生債
    之關係，而兩造就此並未約定應適用之法律，且國籍復不相
    同，依涉外民事法律適用法第6條第2項規定，應以被上訴人
    主張系爭擔保書之發要約地法，即我國法為準據法，應先說
    明。
  (二)關於系爭擔保書之真正及效力問題：
    1.道南公司曾於91年間，委託被上訴人修繕Triumph Mumbai
      輪，系爭擔保書是由上訴人公司經理王祥生，應道南公司
      （該公司Triumph Mumbai輪有向上訴人公司投保船體損失
      險）之要求，為擔保支付被上訴人公司船舶修繕費用而開
      立等情，業據證人即道南公司法定代理人蔡中誠於原審言
      詞辯論時證述：「（問：道南公司有無於西元2002年委託
      原告修理船舶？）有。修理費用，因為將船舶拆開後陸續
      發現有須修理的部分，所以分段修理，費用目前尚未結算
      。修理費用都是道南公司先支付。保險公司第一次賠給我
      們參拾捌萬美金。」、「（問：保險金給付後，有無其他
      新的修理費用？）船修好之後，有總數出來。原告表示必
      須給付修船費用之後，船才能開走。我們有請被告開立保
      證函，是請被告公司的王經理。」等語明確（原審卷第84
      、85頁），被上訴人上開主張核屬有據。上訴人於起訴之
      初雖否認系爭擔保書之真正，惟嗣於93年8月31日答辯狀
      中亦自認系爭擔保書為上訴人公司經理王祥生簽字傳真予
      道南公司等語（原審卷第94、95頁），足見系爭擔保書確
      為上訴人公司有權出具之人所簽發。
    2.上訴人雖另辯稱，系爭擔保書僅為一草擬文件，且之所以
      會由上訴人公司經理王祥生簽名，乃是應訴外人道南公司
      之要求，為使被上訴人知曉該草稿確係出自上訴人公司而
      已，即該簽名之真意僅為證明該擔保書確係由上訴人所出
      具，並不具任何擔保之效力云云。惟系爭擔保書抬頭記載
      KUO HUA INSURANCE CO.,LTD.166,SEC.2 CHUNG AN EAST
      ROAD TAIPEI TAIWAN TEL：00-00000000 FAX：00-000000
      00（中譯：國華產物保險股份有限公司　台灣台北市○○
      ○路○段166號　電話：00-0000-0000傳真：00- 00000000
      ），擔保書下方由上訴人公司經理王祥生親簽英文姓名（
      JOHNSON WANG），於上訴人公司經理王祥生英文姓名下方
      並載有「DEPUTY,BUSINESS DEPT.」等文句，並對被上訴
      人公司表明於Triumph Mumbai輪修船費用在美金88,000元
      之限額內，負清償責任等語（原審卷第37頁），且並無任
      何請受件人斟酌修改後予以回覆確認之文義，依其記載之
      形式，顯然為一正式之文件，並非未經確認內容之草稿。
      雖系爭擔保書並未由上訴人公司正式蓋用公司印文發出，
      但既由上訴人公司負責該業務之經理人簽名發出，自屬有
      權簽發，對外已發生效力，上訴人此部分所辯即非可採。
  (三)系爭擔保書所擔保之修船費用債權是否存在？
    1.被上訴人主張Triumph Mumbai輪修理費用共計美金88,000
      元及新加坡幣139,053.3元等情，雖提出修船費用明細及
      發票等件為憑，惟上訴人否認之。證人蔡中誠就此證稱：
      「修船費用分二段，第一段是估計船修理的費用。第二段
      是拆船後，陸續追加修理的費用。船修好之後，我們是測
      試，但船仍然開不動，所以我們另請原廠的人員及調查的
      人員到船廠去處理，後來又處理了一個月，船才開得動。
      修船費用是保險公司與原告結算。」、「（問：八萬八千
      美金之後有無給付？）只有由被告開立保證書，沒有另以
      現金給付給原告。」、「（問：修理費用，有無逐項確認
      ？）修理部分很多，我沒有逐項確認，而且我非專業人員
      也看不懂。是由調查人員去看過，之後報給國華保險公司
      。」、「當時的帳單是經過調查人員看過，做出總數，交
      給被告公司，至於報告怎麼寫，我不知道。」等語（原審
      卷第85至87頁），故Triumph Mumbai輪之修船費用已經由
      上訴人公司於新加坡之專業調查人員逐項確認結算，並製
      作報告予上訴人公司，上訴人公司就修船項目及費用應知
      之甚明。
    2.又上訴人公司係於Triumph Mumbai輪初次修理後，於91年
      6月20日出具系爭擔保書，其後經1個月餘之測試處理，該
      船始能開動，此經證人蔡中誠於原審證述明確，故至遲於
      91年8月間Triumph Mumbai輪應已修繕完竣。縱被上訴人
      於初次修理時未能完全修復，仍有賴原廠派人支援，但此
      僅為修船費用結算時可否扣除費用之問題，上訴人既於91
      年12月2日賠付道南公司美金386,229.47元，此有上訴人
      於93年8月20日提出之船體險賠款收據可憑（原審卷第90
      、91頁），足見上訴人已確認修船完竣，並確認全部修船
      費用，否則不可能給付保險金。至於修船費用及詳細項目
      ，上訴人既已由其公司在新加坡之專業調查人員逐項確認
      結算，並製作報告予上訴人，上訴人應較證人蔡中誠更為
      清楚，是上訴人執蔡中誠之證詞辯稱修船費用仍有爭執云
      云，洵非可採。
    3.Triumph Mumbai輪既早已於91年8月間修理完竣，並交付
      道南公司，則依系爭擔保書約定，道南公司如於接收船舶
      後30日內未給付修船費用時，上訴人公司於美金88,000元
      範圍內有給付義務。道南公司迄今仍未給付系爭擔保書所
      擔保之美金88,000元修船費，則系爭擔保書約定之債權即
      屬存在，自應由上訴人公司負擔清償之責。
    4.上訴人復主張上訴人公司之營業項目並無保證業務之記載
      ，依據公司法第16條、司法院大法官釋字第59號，自不得
      為任何之保證，因此，上訴人公司經理王祥生前所為之保
      證行為對於上訴人公司不生效力云云。惟道南公司就系爭
      船舶向上訴人投保船體損失險，系爭船舶發生保險事故後
      ，上訴人即應依上開船體損失險契約，對於道南公司就系
      爭船舶所受之損害（即修繕系爭船舶所支出之費用）給付
      保險金。因此，上訴人於91年6月20日所發系爭擔保書，
      與保證契約有別。而被上訴人修復道南公司所有Triumph
      Mumbai輪後，本應可向道南公司請求修繕所需之費用，然
      因道南公司向上訴人投保船體損失險契約，而將系爭危險
      轉嫁給上訴人，上訴人自應承擔此一費用。故被上訴人向
      上訴人請求交付修繕費用時，上訴人則以系爭擔保書擔保
      修繕費用，並請被上訴人先放行，被上訴人因上訴人以系
      爭擔保書擔保付款，而予以放行，故上訴人抗辯其不得為
      保證行為云云，與本件情形並不相符，自不足採。故被上
      訴人依系爭擔保書請求上訴人給付修繕費用美金88,000元
      ，自屬有據。
五、綜上所述，系爭擔保書為上訴人公司負責該業務之經理人所
    簽發，已有效成立，而所擔保之債權又確係存在，故被上訴
    人主張上訴人應負清償之責，自屬可採，上訴人所辯，均不
    足取。從而，被上訴人依系爭擔保書請求上訴人給付美金88
    ,000 元，及自91年9月9日起至清償日止，按週年利率5％計
    算之利息為有理由，應予准許。原審為上訴人敗訴之判決，
    並依兩造聲明，酌定相當之擔保金後，為准、免假執行之宣
    告，核無違誤。上訴論旨指摘原判決不當，求予廢棄改判，
    為無理由，應予駁回。
六、兩造其餘攻擊防禦方法及未經援用之證據，經本院斟酌後，
    認為均不足以影響判決之結果，無逐一詳予論駁之必要，併
    此敘明。
七、據上論結，本件上訴為無理由，依民事訴訟法第449條第1項
    、第78條，判決如主文。
中　　華　　民　　國　　94　　年　　12　　月　　 6　　日
                   民事第四庭審判長法  官 張劍男
                                   法  官 陳邦豪
                                   法  官 游明仁
正本係照原本作成。
如不服本判決，應於送達後20日內向本院提出上訴書狀，其未表
明上訴理由者，應於提出上訴後20日內向本院補提理由書狀（均
須按他造當事人之人數附繕本）上訴時應提出委任律師或具有律
師資格之人之委任狀；委任有律師資格者，另應附具律師資格證
書及釋明委任人與受任人有民事訴訟法第466條之一第一項但書
或第二項（詳附註）所定關係之釋明文書影本。
中　　華　　民　　國　　94　　年　　12　　月　　7 　　日
　　　　　　　　　　　　　　　　　書記官 于  誠
附註：
民事訴訟法第四百六十六條之一（第一項、第二項）：
對於第二審判決上訴，上訴人應委任律師為訴訟代理人。但上訴
人或其他法定代理人具有律師資格者，不在此限。
上訴人之配偶、三親等內之血親、二親等內之姻親，或上訴人為
法人、中央或地方機關時，其所屬專任人員具有律師資格並經法
院認為適當者，亦得為第三審訴訟代理人。
